【裁判字號】    97,訴,1510
【裁判日期】    980731
【裁判案由】    返還買賣價金等
【裁判全文】
臺灣士林地方法院民事判決              97年度訴字第1510號
原      告  甲○○
訴訟代理人  陳俊宏律師
被      告  乙○○
上列當事人間返還買賣價金等事件，本院於98年7 月17日言詞辯
論終結，判決如下：
    主  文
被告應給付原告新臺幣伍佰貳拾捌萬元，及自民國九十七年五月
一日起至清償日止，按週年利率百分之五計算之利息。
訴訟費用由被告負擔。
本判決於原告以新臺幣壹佰柒拾陸萬元供擔保後，得假執行。
    事實及理由
甲、程序方面
    按訴狀送達後，原告不得將原訴變更或追加他訴，但請求之
    基礎事實同一、擴張或減縮應受判決事項之聲明，不在此限
    ，民事訴訟法第255 條第1 項第2 款、第3 款分別定有明文
    。本件原告起訴請求被告應給付新臺幣（下同）539 萬5,91
    8 元，及自起訴狀繕本送達翌日起至清償日止，按年息百分
    之5 計算之利息，嗣於民國98年6 月16日變更訴之聲明為被
    告應給付原告528 萬元，及自97年5 月1 日起至清償日止，
    按年息百分之5 計算之利息，並追加備位訴之聲明，被告應
    給付原告170 萬元，及自98年6 月16日之書狀繕本送達翌日
    起至清償日止，按年息百分之5 計算之利息（本院卷第146-
    147 頁），揆諸前揭說明，應准原告為前述聲明之減縮及追
    加。
乙、實體方面：
一、原告起訴主張：兩造於97年2 月29日訂立不動產買賣契約書
    （下稱：系爭買賣契約），約定由原告以528 萬元向被告購
    買門牌號碼臺北縣汐止市○○街2 巷21之2 號4 樓建物（下
    稱：系爭建物）及其基地應有部分1 萬分1146，並經兩造於
    97年4 月30日履行價金給付及交付房屋義務完畢。嗣系爭建
    物於原告裝潢時出現多處水泥剝落、鋼筋嚴重外露等現象，
    經原告委託臺北市結構技師公會鑑定結果，發現系爭建物混
    凝土檢體中每立方公尺之氯離子含量分別為0.779kg 、0.87
    5kg 、0.443kg ，平均值為0.699kg ，超過標準值每立方公
    尺0.3kg 之規定，其瑕疵重大，依現有工程技術無法補正。
    為此，原告已依民法第359 條規定，於97年9 月間以存證信
    函通知被告解除系爭買賣契約。爰提起本訴，依民法第259
    條第2 款規定，訴請被告返還買賣價金528 萬元。又若解除
    契約對被告顯失公平，因市售房屋倘有氯離子含量過高問題
    ，再出售之價格僅市價之6 至7 成，即系爭建物應降低價金
    158 萬4,000 元至211 萬2,000 元，故原告依民法第359 條
    之規定，請求減少價金170 萬元等語。並為先位聲明：(一)被
    告應給付原告528 萬元，及自97年5 月1 日起至清償日止，
    按年息5%計算之利息。(二)願供擔保請准宣告假執行。另備位
    聲明請求：(一)被告應給付原告170 萬元，及自98年6 月20日
    起至清償日止，按年息5%計算之利息。(二)願供擔保准宣告假
    執行。
二、被告則以：被告並非專業人士，並不知自己於93年所承購之
    系爭建物為海砂屋，委託仲介銷售、簽立系爭買賣契約時亦
    附有「不動產標的現況說明書」（下稱：系爭現況說明書）
    告知未曾檢測。況系爭建物係完成於77年3 月2 日，依系爭
    現況說明書附註記載，70年1 月1 日至87年6 月25日間之建
    物，其氯含量參考值為每立方公尺0.6kg 以下。依原告所提
    檢測報告，系爭建物氯離子含量平均值為每立方公尺0.699k
    g ，則系爭建物是否為海砂屋，實難論斷，且依其資力，亦
    僅足負擔60萬元之賠償等語，資為抗辯。並聲明求為判決駁
    回原告之訴。
三、兩造不爭執事項（本院卷第151 頁本院98年7 月17日言詞辯
    論筆錄）
  (一)兩造於97年2 月29日訂立如原證一所示系爭買賣契約（本院
    卷第11-19 頁），約定由原告以528 萬元向被告購買系爭建
    物及坐落之基地應有部分1萬分1146。
  (二)原告已於97年4 月30日付清價金528 萬元，並經被告於同日
    交付系爭建物。
  (三)系爭建物經臺北市結構技師公會鑑定結果，建物混凝土氯離
    子含量分別為每立方公尺0.779kg 、0.875kg 、0.443kg ，
    平均值為每立方公尺0.699kg 。
  (四)原告於起訴前，業以如原證三所示存證信函解除系爭買賣契
    約，該解除契約之意思表示業已到達被告。
四、按物之出賣人對於買受人，應擔保其物依民法第373 條之規
    定危險移轉於買受人時，無滅失或減少其價值之瑕疵，亦無
    滅失或減少其通常效用或契約預定效用之瑕疵，並應擔保其
    物於危險移轉時，具有其所保證之品質。民法第354 條第1
    項本文、第2 項定有明文。次按所謂「海砂屋」，係指混凝
    土中氯離子含量過高之建物，而氯離子含量是否過高，則是
    以混凝土中氯離子含量是否超過設計環境條件下之國家標準
    值為據（臺北市高氯離子混凝土建築物善後處理辦第2 條參
    照），此為房屋買賣週知之交易慣例。又現行新拌混凝土中
    最大水溶性氯離子含量，依中國國家標準CN S3090「預拌混
    凝土」第19節表10之規範，鋼筋混凝土之最大氯離子含量為
    每立方公尺0.3kg （見本院囑託臺灣省建築師公會所製作鑑
    定報告所附CNS3090 新拌混凝土中最大水溶性氯離子含量規
    定表）。縱依兩造間系爭現況說明書第9 項附註所記載，70
    年1 月1 日至87年6 月25日間之建物，氯含量參考值亦須為
    每立方公尺0.6kg 以下，始符約定之品質。經查，系爭建物
    依兩造不爭執之檢測結果，氯離子含量分別為每立方公尺0.
    779kg 、0.875kg 、0.443kg ，平均值為每立方公尺0.699k
    g 。已逾上開每立方公尺0.3kg 之標準，客廳、陽台所採檢
    體檢測值及平均值，亦逾系爭買賣契約所附系爭現況說明書
    附註所記載87年6 月25日前建物之標準值每立方公尺0.6kg
    ，為上述房屋交易慣例所稱之海砂屋。又依上開檢測結果及
    專業意見，認系爭建物：「鋼筋保護層有大範圍剝落及鏽蝕
    外露現象，研判主要係因混凝土中氯離子含量偏高且鋼筋保
    護層厚度不足，致使鋼筋受潮後較易產生鏽蝕膨脹所致。」
    「對於氯離子含量偏高之情況，依目前之工程技術尚無法完
    全修復，且改善費用昂貴成效不確定，後續亦須持續進行定
    期之檢查及維護工作。」等語（本院卷第24頁）。則系爭「
    海砂屋」建物，顯有較一般房屋減少價值及契約預定居住效
    用之瑕疵，應由被告負瑕疵擔保責任，應堪認定。
五、按買賣因物有瑕疵，而出賣人依民法第354 條之規定，應負
    擔保之責者，買受人得解除其契約或請求減少其價金。但依
    情形，解除契約顯失公平者，買受人僅得請求減少價金。民
    法第359 條定有明文。次按前開條文但書所謂買受人解除契
    約顯失公平，係指瑕疵對買受人所生之損害，與解除對出賣
    人所生之損害，有失平衡之情形而言（最高法院97年臺上字
    第256 號判決意旨參照）。再為買賣標的之數物中，一物有
    瑕疵者，當事人之任何一方，如因有瑕疵之物，與他物分離
    而顯受損害者，得解除全部契約，亦為民法第363 條第2 項
    所明定。本件買賣標的之系爭建物有被告應負擔保責任之瑕
    疵，原告已於97年4 月30日付清價金528 萬元等事實，業經
    本院認定如上。依一般交易現況，購屋者購買高氯離子含量
    房屋之意願幾乎是零，且原告購屋目的意在居住而非重建，
    是系爭房屋前述瑕疵應可謂重大，衡量買受人不解除契約可
    能之損害（價值減損、居住安全顧慮），與出賣人因解除契
    約所受之損害（返還已受領之買賣價金），買受人之解除契
    約對出賣人尚非顯失公平，自應許原告以系爭建物存有前述
    瑕疵為由解除契約。又系爭建物、坐落土地雖為2 獨立之物
    ，惟公寓大廈建物、土地應有部分本應隨同移轉（公寓大廈
    管理條例第4 條），是系爭建物既存有瑕疵，土地與建物分
    離將致買受人顯受有損害，原告即不可能單獨購買土地，依
    前揭說明，原告自得解除全部房、地之買賣契約。
六、至被告雖抗辯伊出售系爭建物時，並不知系爭建物為海砂屋
    ，並於簽立系爭買賣契約時，言明未曾進行檢測云云，惟按
    買賣契約之物之瑕疵責任，性質上係屬出賣人之「擔保責任
    」，並不以出賣人有故意、過失之可歸責事由為必要，是縱
    原告於出售系爭建物過程不知其為海砂屋，且無過失情事，
    仍無解於其瑕疵擔保責任之成立。
七、又按契約解除時，由他方所受領之金錢給付，應附加自受領
    時起之利息償還之；應付利息之債務，其利率未經約定，亦
    無法律可據者，週年利率為百分之五，民法第259 條第2 款
    、第203 條分別定有明文。被告自原告受領528 萬元之給付
    ，且該528 萬元於97年4 月30日業已全部給付完畢，是以原
    告訴請被告返還所受領之528 萬元，及自被告受領該528 萬
    元全部給付翌日即97年5 月1 日起至清償日止，按週年利率
    5%計算之利息，自屬有據。
八、從而，原告本於上開原因事實，主張依民法第359 條規定解
    除兩造間系爭買賣契約，依民法第259 條第2 款規定，請求
    被告返還528 萬元，及自97年5 月1 日起至清償日止，按週
    年利率5%計算之利息，為有理由，應予准許。又原告先位之
    訴既經准許，則其備位聲明即無審酌必要，附此敘明。
九、原告陳明願供擔保以代釋明聲請宣告假執行，核無不合，爰
    酌定相當擔保金額，准予宣告假執行。
十、本件事證已臻明確，兩造其餘主張、陳述及所提之證據，經
    審酌均與本院前揭判斷不生影響，爰不一一詳予論述，附此
    敘明。
十一、據上論結，本件原告之訴為有理由，依民事訴訟法第78條
      、第390 條第2 項判決如主文。
中    華    民    國    98    年    7     月    31    日
                  民事第二庭  法  官  王本源
以上正本證明與原本無異。
如對本判決上訴，應於判決送達後20日內向本院提出上訴狀。
中    華    民    國    98    年    8     月    5     日
                              書記官  陳淑女


司法院資訊處製作；財團法人民間司法改革基金會備份。
